【裁判字號】    89,訴,1709
【裁判日期】    901022
【裁判案由】    偽造文書等
【裁判全文】
臺灣臺中地方法院刑事判決                        八十九年度訴字第一七０九號
    公  訴  人  臺灣台中地方法院檢察署檢察官
    被      告  乙○○
                庚○○
右列被告因偽造文書案件，經檢察官提起公訴（八十九年度偵字第七七八九號），本
院判決如左：
    主  文
乙○○、庚○○共同行使偽造私文書，足以生損害於他人，各處有期徒刑壹年。
    事  實
一、乙○○原係力建設開發股份有限公司（下稱力公司）台中區之區主管，辛○○（俟到案後另行審結）原係力公司台中大雅店店長，庚○○原係力公司台
    中五權店之職員，李進財（另經判處有期徒刑一年，緩刑參年確定）原係力公
    司臺中五權店之店長，丙○○（另經判處有期徒刑一年確定）則原亦係力公司
    台中五權店之職員。緣丁○○及戊○○○夫婦係如附表所示土地之所有權人，二
    人均委託其女婿己○○於民國（下同）八十二年八月九日與力公司板橋店簽訂
    委託銷售契約，約定由力公司代為銷售如附表所示之土地，銷售總價新台幣（
    下同）一千六百萬元，服務報酬為成交價之百分之四，翌日力公司將本件代銷
    業務交由其台中大雅店處理，並於同年月二十七日與己○○協議變更銷售底價為
    六百五十萬元，再於同年九月七日變更銷售底價為五百萬元。其後，因丙○○覓
    得袁天送（另經不起訴處分確定）願以五百七十萬元購買如附表所示之土地，力
    霸公司台中大雅店乃將本件委託銷售案轉由台中五權店處理。袁天送並於同年月
    十二日已談妥以五百七十萬元購買如附表所示之土地，並支付訂金。丙○○、乙○○、辛○○、李進財與庚○○均係力公司之僱用人員，因力公司受託為丁○○及戊○○○銷售如附表所示之土地，均係為丁○○及戊○○○處理事務之人
    ，本應誠實為委託人以最有利之價格出售，惟彼等見委賣價格與委買價格間相差
    七十萬元，竟基於犯意聯絡，共同意圖為自己不法之利益，推由庚○○邀同與彼
    等有犯意聯絡之甲○○（另經判處有期徒刑八月確定）出面偽稱欲以五百萬元購
    買如附表所示之土地，而為違背其任務之行為，於八十二年九月十二日，在台中
    市力公司五權店，由甲○○與己○○簽訂不動產買賣契約書，由丙○○擔任見
    證人，甲○○除當場交付現金四萬元外，並簽發臺中區中小企業銀行（現已更名
    為台中國際商業銀行）東豐原分行面額各為二十萬元、二十萬元、八十五萬元之
    支票三張，其中一張二十萬元支票交給己○○，另一張二十萬元及八十五萬支票
    則交給力公司，當作支付該土地移轉之增值稅及力公司之仲介服務費；旋於
    同年月十五日上午，再在同一地點，由甲○○偽稱係丁○○及戊○○○之女婿及
    代理人，並由丙○○擔任介紹人，而偽造丁○○、戊○○○與袁天送訂立之不動
    產買賣契約書之私文書一式兩份，將如附表所示之土地，以五百七十萬元之價格
    ，出售予原來之買主袁天送，並將其中一份不動產買賣契約書，交付袁天送，而
    行使該偽造之私文書，致丁○○、戊○○○受有價差七十萬元之損失，足以生損
    害於丁○○及戊○○○。嗣因甲○○上開票款未能兌現，始為丁○○、戊○○○
    之代理人己○○查悉上情。
二、案經臺灣臺中地方法院檢察署檢察官自動檢舉偵查起訴。
理  由
一、訊據被告乙○○、庚○○均失口否認有前開犯行。被告乙○○辯稱：他當時是力
    霸公司台中區主管，各業務員上面有店長，他不會直接下指令結業務員，當時為
    付款方便會將價金存入他帳戶付費。力霸公司並未賺取差價，是同案被告丙○○
    要拖他們下水；被告庚○○則辯稱：他以前就認識甲○○，甲○○有意願買土地
    ，所以他帶甲○○去看土地，至於簽約的事他並不清楚，也不清楚甲○○簽約後
    即將如附表所示之土地轉賣給袁天送之土地之事。本案係同案被告丙○○一人承
    辦，他並未經手，亦未與任何人交涉過等語。惟查：
（一）前開事實，業據同案另一被告丙○○於前案自訴人丁○○、戊○○○向本院提
      起自訴時，在本院（八十五年度自緝字第四七五號）及台灣高等法院台中分院
      （八十八年度上訴字第一九０一號）供明在卷。同案被告丙○○於本院審理時
      並供稱袁天送是原來的買主，甲○○是被告庚○○的朋友，當時他本來建議用
      賣土地二次的方式來賺佣金，但被告乙○○說到口的肥羊為何讓給別人，所以
      才叫被告庚○○去找甲○○來簽約，給甲○○二十萬元，實際買土地之人是袁
      天送。買方的錢進被告辛○○的戶頭以後，再由被告辛○○簽發支票，比較不
      會讓人發現假買賣之事。賣土地賺得的差價七十萬元是以另外一個大樓的物件
      沖銷掉（八十九年十一月十三日訊問筆錄）。
（二）甲○○雖於本院供稱（與丁○○、戊○○○代理人己○○）簽約完當晚同案被
      告丙○○打電話給他，說要給他賺二十萬元，問他要不要，他原本以為是要以
      五百二十萬元賣出，簽約當天才知道是五百七十萬元（九十年五月九日訊問筆
      錄）。惟依卷附（八十三年度自字第一二四一號刑事卷）不動產買賣契約書所
      示，甲○○甫於八十二年九月十四日與丁○○、戊○○○代理人己○○訂定不
      動產買賣契約書，買受如附表所示之土地。竟能於翌日即出售予袁天送，且係
      冒用丁○○、戊○○○為出賣人，並蓋用自己之印章於丁○○、戊○○○名下
      ，與袁天送訂定不動產買賣契約書，出售如附表所示之土地予袁天送。袁天送
      於本院八十三年度自字第一二四一號刑事案件中並供稱簽約當天，甲○○自稱
      是丁○○、戊○○○之女婿（八十三年度自字第一二四一號刑事卷八十三年十
      二月六日訊問筆錄），並稱在簽約前三日即收取訂金，約好的價金是五百七十
      萬元（八十三年度自字第一二四一號刑事卷八十四年一月六日二月二十二日審
      判筆錄）。亦即，在甲○○於八十二年九月十四日與丁○○、戊○○○代理人
      己○○訂定不動產買賣契約書，買受如附表所示之土地前，袁天送已於同年月
      十二日與力霸公司談妥買受如附表所示之土地價金且支付訂金。是被告庚○○
      事後找來甲○○顯僅係充當賺取差價之人頭，而非實際買受人。此參諸甲○○
      甫於八十二年九月十四日買受如附表所示之土地，即於翌日出售予袁天送，且
      係冒用丁○○、戊○○○為出賣人，並自稱是丁○○、戊○○○之女婿即明。
      況甲○○於本院前案審理時亦供稱並未付清尾款，他賺了二十萬元差價，其中
      十萬元付予同案被告丙○○（八十五年度自字第三八六號刑事卷八十五年五月
      二十一日訊問筆錄）。原來他開出去付款之支票則退給他（八十五年度自字第
      三八六號刑事卷八十五年五月二十八日訊問筆錄）。足資佐証同案被告丙○○
      所為之供述應與事實相符而可採信。
（三）同案另一被告李進財於台灣高等法院台中分院審理時供稱同案被告丙○○是越
      級報告被告乙○○，並未經過他（台灣高等法院台中分院八十五年度上訴字第
      二五號刑事卷八十五年一月十五日訊問筆錄）。參以證人袁天送所簽發交付用
      以付款之台中市第一信用合作社南臺中分社，帳號第一０四三六三號，面額八
      十五萬元（八十二年十月十五日期，票號第一八三○號，此為支付土地增值稅
      用）、九十二萬二千元（八十二年九月十五日期，票號第一八二九號）、十三
      萬元（八十二年九月廿五日期，票號第一八三二號）、五萬五千元（八十二年
      九月十七日期，票號第一０八四號；以上三張支票係支付買受土地之期款）、
      三百七十萬元（八十二年十一月卅日期，票號第一八三一號，為支付土地價款
      尾款貸款部分之預付價金）等支票共五張，除八十五萬元及三百七十萬元部分
      外，餘均經由被告乙○○在中華商業銀行台中分行，第000－00－000
      000－0－00帳號提示兌領，其中三萬元轉帳入力公司帳戶內，並由乙○○領取現金二十二萬元，餘則轉帳進入辛○○在同前銀行之第000－00
      －000000－0－00號帳戶，由辛○○領走等情（此有中華商業銀行台
      中分行存款明細分戶帳附於原審法院八十五年度自字第三八六號卷為憑）。而
      先後二次簽約時被告與共同實施犯罪之李進財均有在場之事實，亦據證人即原
      力霸公司板橋文化店職員莊惠禎、證人即袁天送之職員陳惠玉於本院前案審理
      時供明在卷。足見被告與乙○○、辛○○、庚○○、甲○○、李進財等人對前
      揭事實，均係知情且共同參與其事不虛。
    從而，被告乙○○、庚○○前開所辯，尚不足採。本件事證明確，被告乙○○、
    庚○○犯行洵堪認定。
二、被告乙○○、庚○○與同案被告辛○○、李進財、丙○○等人均係力霸公司之職
    員，為力霸公司處理受客戶委託銷售不動產事宜，丁○○、戊○○○將如附表一
    所示之土地委託力霸公司銷售，被告乙○○、庚○○與同案被告辛○○、李進財
    、丙○○等力霸公司之負責銷售人員，本應誠信地以最有利於丁○○、戊○○○
    之價格銷售上開土地，竟於覓得已出價五百七十萬元之買者後，仍勾結甲○○為
    人頭，由甲○○與丁○○、戊○○○之代理人以五百萬元訂立買賣契約，旋於翌
    日由甲○○偽稱為丁○○、戊○○○之代理人，另以五百七十萬元售與袁天送，
    而偽造丁○○、戊○○○與袁天送訂立之不動產買賣契約書，從中獲取差價七十
    萬元。被告乙○○、庚○○與同案被告辛○○、李進財、丙○○等人顯係有為他
    人處理事務，而意圖為自己不法之利益，且損害本人之利益，而為違背其任務之
    行為，並足以致生損害於丁○○、戊○○○。核被告乙○○、庚○○所為，係犯
    刑法第三百四十二條第一項之背信罪及第二百十六條、第二百十條之行使偽造私
    文書罪。被告等偽造私文書之低度行為，已為行使之高度行為所吸收，不另論罪
    。被告乙○○、庚○○與同案被告丙○○、李進財、甲○○及未到案之被告辛○○間，有犯意之聯絡及行為之分擔，均為共同正犯。又甲○○雖未受丁○○、戊○○○之委託，而為丁○○、戊○○○處理事務，然其與被告乙○○、庚○○與
    同案被告辛○○、李進財、丙○○等人之間，有犯意之聯絡及行為分擔，自應與
    被告等人論以刑法第三百四十二條第一項背信罪之共犯。再被告乙○○、庚○○
    等以一行為而使丁○○、戊○○○二人受害，觸犯數罪名，為想像競合犯，應從
    一重處斷；被告乙○○、庚○○所犯上開二罪間，有方法結果之牽連關係，為牽
    連犯，應從重論以行使偽造私文書罪。爰審酌被告乙○○、庚○○之品行、受託
    銷售如附表所示之土地，竟為圖不法利益，使委託人權益受損，嚴重破壞交易秩
    序、丁○○、戊○○○所受損害之程度及被告乙○○、庚○○犯罪之手段、犯罪
    後態度等一切情狀，各量處如主文所示之刑示懲。
三、另甲○○係偽稱自訴人丁○○、戊○○○之代理人而與袁天送簽訂不動產買賣契
    約，是該不動產買賣契約上出賣人「丁○○」、「戊○○○」之記載僅係用以表
    彰出賣人為誰，並非表示丁○○、戊○○○本人之署押附此敘明。
四、據上論斷，應依刑事訴訟法第第二百九十九條第一項前段，刑法第二十八條、第
    三百四十二條第一項、第二百十六條、第二百十條、第五十五條，罰金罰鍰提高
    標準條例第一條前段，判決如主文。
本案經檢察官蔡曉崙到庭執行職務
中      華      民      國      九十    年      十      月    二十二    日
                                臺灣臺中地方法院刑事第一庭
                                    法  官  鄭文祺
右正本證明與原本無異。
如不服本判決，應於判決送達後十日內向本院提出上訴狀，上訴於臺灣高等法院臺中
分院( 須附繕本 )。
                                    書記官
中    華    民    國      九十      年       十      月     二十五    日
附錄論罪科刑法條
刑法第三百四十二條第一項：為他人處理事務，意圖為自己或第三人不法之利益，或
損害本人之利益，而為違背其任務之行為，致生損害於本人之財產或其他利益者，處
五年以下有期徒刑、拘役或科或併科一千元以下罰金。
刑法第二百十六條：行使第二百十條至第二百十五條之文書者，依偽造、變造文書或
登載不實事項或使登載不實事項之規定處斷。
附表：
┌──┬────────────────────┬──────┐
│編號│      土      地      標     示         │  所有權人  │
├──┼────────────────────┼──────┤
│ 一 │台中市南屯區○○○段一三二－四九五號土地│  戊○○○  │
├──┼────────────────────┼──────┤
│ 二 │台中市南屯區○○○段一三二－四九六號土地│  丁○○    │
└──┴────────────────────┴──────┘


司法院資訊處製作；財團法人民間司法改革基金會備份。
